臺灣板橋地方法院交通事件裁定　　　　　　　　　　九十年度交聲字第一一七六號
　　原處分機關　交通部公路局台北區監理所
　　異　議　人
　　即受處分人　甲○○
右列受處分人因違反道路交通管理處罰條例案件，對於交通部公路局台北區監理所九
十年十一月二十一日北監五字第裁四○─ＺＡ0000000號所為之處分（原處分
案號：內政部警政署國道公路警察局第一警察隊公警局交字第ＺＡ0000000號
），聲明異議，本院裁定如左：
    主  文
異議駁回。
    理  由
一、按「本條例所定罰鍰之處罰，行為人接獲違反道路交通管理事件通知單後，於十
    五日內得不經裁決，逕依規定之罰鍰標準，向指定之處所繳納結案；不服舉發事
    實者，應於十五日內，向處罰機關陳述意見或提出陳述書。其不依通知所定限期
    前往指定處所聽候裁決，且未依規定期限陳述意見或提出陳述書者，處罰機關得
    逕行裁決之。」，道路交通管理處罰條例第九條第一項定有明文。次按「處理違
    反道路交通管理事件，有關文書送達之程序，依行政程序法之規定。」，違反道
    路交通管理事件統一裁罰標準及處理細則第五條亦規定甚明。再按「送達，於應
    受送達人之住居所、事務所或營業所為之。但在行政機關辦公處所或他處會晤應
    受送達人時，得於會晤處所為之。」、「對於當事人之送達，有下列各款情形之
    一者，行政機關得依申請，准為公示送達︰一應為送達之處所不明者。二於有治
    外法權人之住居所或事務所為送達而無效者。三於外國或境外為送達，不能依第
    八十六條之規定辦理或預知雖依該規定辦理而無效者。」、「有前項所列各款之
    情形而無人為公示送達之申請者，行政機關為避免行政程序遲延，認為有必要時
    ，得依職權命為公示送達。」、「公示送達應由行政機關保管送達之文書，而於
    行政機關公告欄黏貼公告，告知應受送達人得隨時領取；並得由行政機關將文書
    或其節本刊登政府公報或新聞紙。」、「公示送達自前條公告之日起，其刊登政
    府公報或新聞紙者，自最後刊登之日起，經二十日發生效力；於依第七十八條第
    一項第三款為公示送達者，經六十日發生效力。但第七十九條之公示送達，自黏
    貼公告欄翌日起發生效力。」，行政程序法第七十二條第一項、第七十三條第一
    項、第三項、第七十八條第一項、第二項、第八十條、第八十一條分別規定明確
    。
二、本件受處分人即異議人蘇瑞坤於民國九十年六月九日八時二十六分許，在國道一
    號高速公路北向二十九公里處，駕駛車牌號碼為Ｔ八─三一八八號自用小客車在
    速限時速九十公里路段以時速一○五公里超速行駛，未遵守行車速限管制之規定
    ，違反道路交通管理處罰條例第三十三條之事實，為異議人自承在卷，並有內政
    部警政署國道公路警察局舉發違反道路交通管理事件通知單（公警局交字第ＺＡ
    0000000號，下稱為舉發通知單）與採證相片影本附卷可憑。嗣內政部警
    政署國道公路警察局第一警察隊以郵遞方式送達上開舉發通知單予異議人，因「
    原址查無此人」退回無法送達，經查電腦資料其住址未辦理變更，乃以公示送達
    之方式，黏貼公告於公告欄，告知應受送達人得隨時領取，並於九十年九月五日
    生效，異議人未在公示送達生效後十五日內向原處分機關陳述意見或提出陳述書
    ，原處分機關遂於九十年十一月二十一日逕行裁決，處以罰鍰新臺幣六千元，並
    記違規點數一點，此有內政部警政署國道公路警察局第一警察隊九十年八月二日
    九○公警國一交字第一○五○八號函、告發單退件移送清冊及裁決書各一份可資
    佐憑。
三、異議人略以：上開舉發通知單送達伊位於臺北縣五股鄉○○路○段九十八巷二十
    號承租之住所時，房東以不認識異議人為由拒絕接受郵件，致異議人未能收受舉
    發通知單，嗣房東發後已向異議人道歉，然因此項失誤使異議人承擔加倍罰款並
    非公平云云，為其提起本件異議之論據。
四、經查，本件舉發單位內政部警政署國道公路警察局第一警察隊逕行舉發後，向異
    議人住所即臺北縣五股鄉○○路○段九十八巷二十號交由郵政機關以郵遞方式送
    達舉發通知單時，因「原址查無此人」而遭退回，此有上開舉發通知單及其郵遞
    信封上由郵務機關人員手寫註記「無此人7/18」，並於信封上加蓋之退回原因戳
    章欄內勾填「原址查無此人」可證，依此郵遞退回之理由，已堪認異議人之送達
    處所不明，內政部警政署國道公路警察局第一警察隊據此循上揭法律之規定依職
    權為公示送達，於法並無不符，雖異議人於異議狀內辯稱：舉發通知單送達伊前
    開承租處時，房東以不認識異議人為由拒絕接受郵件，致異議人未能收受舉發通
    知單云云，然觀諸證人張春男於九十一年一月二日到庭具結證稱：蘇瑞坤想要讓
    小孩唸德音國小才把戶籍簽到我住處，只是寄戶籍而已，沒有真的過來住，我小
    孩三十幾歲已結婚了，大部分都住在該處，我沒有告訴小孩蘇瑞坤寄戶籍，小孩
    才說無此人等語，此與異議人：因為有一些債務的問題，我戶籍遷來遷去，我實
    際上住在臺北縣三重市○○路○段九十三號，戶籍設台北縣五股鄉○○路○段九
    八巷二十號，證人張春男所言均屬實等語，互核相符，從而上開舉發通知單因「
    原址查無此人」遭退回之結果，係因異議人故意為不實之戶籍及車籍地址登記所
    致，從而異議人應為送達之處所不明，顯係可歸咎於己，自無影響於內政部警政
    署國道公路警察局第一警察隊上述送達之合法性。故於舉發通知單送達生效後，
    異議人既未在公示送達生效後十五日內向原處分機關陳述意見或提出陳述書，原
    處分機關於九十年十一月二十一日逕行裁決處罰，並無不當，本件異議為無理由
    ，應予駁回。
五、依道路交通案件處理辦法第十九條，裁定如主文。
中      華      民      國    九十一    年      一      月     十四     日
                              臺灣板橋地方法院交通法庭
                                      法  官  梁宏哲
右正本證明與原本無異
如不服本裁定應於送達後五日內向本院提出抗告狀
                                      書記官  周百川
中      華      民      國    九十一    年      一      月     十四     日
